【裁判字號】    90,訴,423
【裁判日期】    901219
【裁判案由】    懲治走私條例等
【裁判全文】
臺灣嘉義地方法院刑事判決                            九十年度訴字第四二三號
    公  訴  人  臺灣嘉義地方法院檢察署檢察官
    被      告  丙○○
    選任辯護人  楊崇森
    被      告  壬○○
                戊○○
    右  一  人
    選任辯護人  楊崇森
    被      告  丁○○
                乙○○
                辛○○
                己○
                林峰更名前為.
右列被告因違反懲治走私條例案件，經檢察官提起公訴（九十年度偵字第二六三八號
），本院判決如左：
    主  文
丙○○、壬○○、戊○○、丁○○、乙○○、辛○○、己○、林峰被訴違反懲治走私
條例部分，均無罪；被訴違反能源管理法部分，均免訴。
    理  由
一、本件公訴意旨如起訴書所載（如附件）。
二、按犯罪事實應依證據認定之，無證據不得推定其犯罪事實，刑事訴訟法第一百五
    十四條定有明文；再事實之認定應憑證據，如未能發現相當證據或證據不足以證
    明，自不能以推測或擬制之方法，以為裁判基礎，亦經最高法院著有四十年台上
    字第八十六號判例足按。復按犯罪後之法律已廢其刑罰者，應諭知免訴之判決，
    刑事訴訟法第三百零二條第四款定有明文。
三、有關無罪部分（即違反懲治走私條例部分）：
    本件公訴意旨認為被告丙○○、壬○○、戊○○、丁○○、乙○○、辛○○、己○、林峰涉犯懲治走私條例第二條第一項罪嫌，無非係以：被告丙○○、壬○○
    、戊○○、丁○○、乙○○、辛○○、己○、林峰坦承不諱，復有如起訴書犯罪
    事實欄所載之扣案物可資佐證。且扣案油品確屬柴油，並重達八萬五千公斤，亦
    有經濟部取締違法經營油品會報執行小組嘉義分組及行政院海岸巡防署海洋巡防
    總局第十三海巡隊函各一份附卷可稽等語，為其論據。惟訊之被告丙○○、壬○○、戊○○、丁○○、乙○○、辛○○、己○、林峰均堅決否認有何右揭犯行，
    均辯稱：前揭油品，係在高雄外海，向一新加坡國籍之油輪所購買，而該油品，
    並非要販賣給臺灣籍船隻等語。經查：
    （一）懲治走私條例第二條第四項所謂之「管制物品項目及其數額」行政院雖於
          九十年十一月二十九日，以台九十財字第０六六五八九函公告變更，惟該
          變更乃係事實變更，並非法律變更，不能認有刑法第二條之適用（司法院
          大法官會議第一０三號解釋），合先敘明。
    （二）又扣案之油品即柴油，係為被告丙○○所有之「石城加油一○二號」鐵殼
          船，於九十年四月十九日凌晨二、三點，在高雄外海即東經一一九度五十
          九分、北緯二二度二六分，向新加坡籍油輪（ＭＴ．ＫＹＯＫＵＥＩ．Ｍ
          ＡＲＵ．ＮＯ．２）購買等情，此據該油輪之水手長甲○○到庭結證明確
          （本審卷第二五０頁以下），復有該油輪之船員明細表（本審卷第三百頁
          ）、貨物收據原本（本審卷第五十一頁）及其中譯本（本審卷第二百零一
          頁）在卷可稽。而本院為求得詳細，乃當庭命證人甲○○、被告丙○○、
          戊○○隔離後，分別繪製九十年四月十九日凌晨二時許，在前址駁油時，
          該油輪及「石城加油一○二號」鐵殼船二船之相對位置，而渠等所繪製圖
          示之位置，亦悉相符合，此有該簡圖三份附卷可資佐證（本審卷第二九六
          頁至二九八頁），是被告丙○○等情前揭所辯，核與證人甲○○所證述之
          情節相符，自堪採信。由此足認，「石城加油一○二號」鐵殼船上所扣案
          之柴油，應係在高雄外海即東經一一九度五十九分、北緯二二度二六分，
          由被告丙○○向新加坡籍油輪所購得無訛。而該位置距中國大陸甚遠，此
          有海圖一紙在卷可按（警卷第四十頁），核非淪陷區位置要無疑義。
    （三）查油品，並非屬行政院於八十八年十月十八日條正公告所示懲治走私條例
          第二條第四款「管制物品項目及其數額」之甲、乙、丙類管制物品，而該
          扣案之油品亦非來自淪陷區，有如前述，是亦不屬於「管制物品項目及其
          數額」之丁類管制物品自明。亦即扣案之柴油並非懲治走私條例第二條第
          一項所謂之「管制物品」灼然。
    （四）從而，「石城加油一○二號」鐵殼船上所扣案之柴油，既非屬懲治走私條
          例第二條第一項所謂之「管制物品」，是被告丙○○、壬○○、戊○○、
          丁○○、乙○○、辛○○、己○、林峰自未觸犯該法文自明。此外，復查
          無其他積極證據足資證明，前揭被告確有上開公訴意旨所指觸犯懲治走私
          條例第二條第一項罪名之犯行，揆諸首開說明，本件既不能證明前揭被告
          犯有該罪嫌，自均應無罪之諭知。
四、有關免訴部分（即違反能源管理法部分）：
    按石油管理法業經總統於九十年十月十一日公布施行，而該法第五十五條則規定
    ，自本法施行之日起，能源管理法有關石油之規定，不再適用。而柴油為石油之
    產品，依之能源管理法第二條第一款規定，自屬於能源。至於能源管理法第二十
    條之一係規定：「未經許可而經營中央主管機關指定之能源產品之輸入、輸出、
    生產、銷售業務者，處一年以下有期徒刑、拘役或科或併科新臺幣三十萬元以下
    罰金，並得沒收其輸入、輸出、生產、銷售之產品。」，石油管理法第三十九第
    一項本文及第二款則規定：「有下列各款情事之一者，處新臺幣二百萬元以上一
    千萬元以下罰鍰」、「違反第十條規定，未取得石油輸入業經營許可執照，且未
    依第十二條或第十三條規定，經專案核准，而輸入石油。」，則本案扣案之輸入
    物品既為柴油，依前揭說明，係屬石油，則依石油管理法第五十五條規定，本案
    即不得再適用能源管理法第二十條之一規定甚明。又石油管理法第三十九條第一
    項第二款，既已廢除有關刑事處罰之規定，而改為行政罰鍰，則自屬刑事訴訟法
    第三百零二條第四款所謂犯罪後之法律已廢其「刑罰」者，是公訴意旨所指被告
    丙○○等人此部分之犯行，依首揭法文說明，自應均諭知免訴之判決，
據上論斷，應依刑事訴訟法第三百零一條第一項、第三百零二條第四款，判決如主文
。
本案經檢察官朱介斌到庭執行職務
中      華      民      國    九十      年     十二     月     十九     日
                              臺灣嘉義地方法院刑事第三庭
                                  法  官  王  漢  章
右正本證明與原本無異。
如不服本判決，應於判決送達後十日內向本院提出上訴狀( 應附繕本 )。
中      華      民      國    九十      年     十二     月     十九     日
                                  書記官  李  文  政


司法院資訊處製作；財團法人民間司法改革基金會備份。
